【裁判字號】    99,抗,73
【裁判日期】    990323
【裁判案由】    假處分
【裁判全文】
臺灣高等法院高雄分院民事裁定            99年度抗字第73號
抗  告  人  甲○○
上列抗告人因與相對人丙○○等間假處分事件，對於民國99年1
月27日臺灣屏東地方法院99年度裁全字第103 號所為裁定，提起
抗告，本院裁定如下：
    主  文
抗告駁回。
抗告訴訟費用由抗告人負擔。
    理  由
一、聲請及抗告意旨略以：坐落屏東縣萬丹鄉○○段970-2 、
    973 地號土地及其上暫編826 建號未保存登記建物（下稱系
    爭建物）暨該建物之附屬物即暫編811 建號（下稱系爭附屬
    物），經原審法院以96年度執字第1568號清償債務強制執行
    事件（下稱系爭執行事件）拍賣而拍定。惟系爭附屬物係伊
    出資搭建，為伊所有，原審法院95年度簡上字第25號民事判
    決雖以系爭附屬物不具構造上及使用上獨立性，認屬訴外人
    李祥源所有，乃係認定錯誤，其後原審法院96年度簡上字第
    46號和解筆錄，可證系爭附屬物為伊所有。且系爭建物亦為
    伊所有，而與土地併付拍賣，系爭附屬物因附合而為系爭建
    物之重要成分。茲伊已訴請確認就系爭附屬物具有所有權，
    是系爭附屬物若現狀變更，有日後不能強制執行或甚難執行
    之虞，伊依民事訴訟法第532 條規定聲請假處分，請求就系
    爭附屬物應維持現狀不得變更，自屬有據，原裁定駁回伊之
    聲請，於法未合，爰求為廢棄原裁定等語。
二、按債權人就金錢請求以外之請求，因請求標的之現狀變更，
    有日後不能強制執行，或甚難強制執行之虞，欲保全強制執
    行者，得聲請假處分；而假處分之請求及原因，應釋明之，
    前項釋明如有不足，而債權人陳明願供擔保或法院認為適當
    者，法院得定相當之擔保，命供擔保後為假處分，民事訴訟
    法第532 條、第533 條、第523 條第1 項、第526 條第1 項
    、第2 項分別定有明文。次按新修正民事訴訟法第526 條第
    2 項，已將「債權人雖未為前項釋明，如就債務人所應受之
    損害已供法院所定之擔保者，得命為假扣押」之規定，修正
    為「前項釋明如有不足，而債權人陳明願供擔保或法院認為
    適當者，法院得定相當之擔保，命供擔保後為假扣押」，以
    與同條第1 項規定「請求及假扣押之原因，應釋明之」相呼
    應。是請求及假扣押之原因，債權人如未先為釋明，縱就債
    務人所應受之損害供法院所定之擔保者，亦不得命為假扣押
    ，必因釋明而有不足，並經債權人陳明願供擔保或法院認為
    適當者，始得命供擔保後為假扣押。此於假處分，依同法第
    533 條規定，自亦準用之（最高法院94年度台抗字第156 號
    裁定參照）。
三、經查，抗告人主張其為系爭附屬物之所有權人等情，固據其
    提出屏東縣屏東地政事務所土地複丈成果圖、原審法院95年
    度簡上字第25號民事判決、同院96年度簡上字第46號和解筆
    錄為證，且系爭附屬物業經系爭執行事件拍賣而由相對人丙
    ○○、乙○○拍定一節，亦經本院調取該執行卷核閱明確（
    該卷(二)第332 頁）。惟抗告人所提上開證據僅就假處分之請
    求為釋明，至抗告人就假處分之原因，並未釋明相對人有何
    不利益行為，致現狀變更，有日後有不能強制執行或甚難執
    行之虞，僅泛言「系爭建物倘若現狀遭變更，有日後不能強
    制執行或甚難執行之虞」等語，尚難認已釋明假處分原因存
    在。又抗告人於抗告狀陳述意見，亦僅以「目前系爭建物倘
    若不及時救濟，准予假處分之聲請，不但法院之公告誠信受
    疑及抗告人之財產權遭受損害甚鉅，顯有重大損害並具有無
    法回復原狀之虞，故依法具有假處分之必要性」等語，猶未
    釋明相對人有何致使日後有不能強制執行或甚難執行之虞事
    由，難謂已盡釋明之義務。
四、綜上所述，抗告人聲請假處分，未釋明假處分之原因，其聲
    請自屬無據，不應准許。原裁定以系爭附屬物業經法院拍賣
    ，為拍定人所有，抗告人自不得聲請假處分等節，駁回抗告
    人假處分之聲請，乃認定假處分請求之實體事項，其理由雖
    有未合，惟結論與本院認定一致，仍應予維持，抗告意旨求
    予廢棄，為無理由，應予駁回。
據上論結，本件抗告為無理由，依民事訴訟法第495 條之1 第1
項、第449 條第2 項、第95條、第78條，裁定如主文。
中    華    民    國    99    年    3    月     23    日
                            民事第五庭
                                審判長法官  蔡明宛
                                法      官  曾錦昌
                                法      官  魏式璧
以上正本證明與原本無異。
本裁定不得再為抗告。
中    華    民    國    99    年    3    月     23    日
                                書  記  官  林佳蓉

司法院資訊處製作；財團法人民間司法改革基金會備份。
